【裁判字號】    89,易,1635
【裁判日期】    891228
【裁判案由】    違反電子遊戲場業管理條例
【裁判全文】
臺灣屏東地方法院刑事判決                        八十九年度易字第一六三五號
    公  訴  人  臺灣屏東地方法院檢察署檢察官
    被      告  甲○○
右列被告因違反電子遊戲場業管理條例案件，經檢察官聲請以簡易判決處刑（八十九
年度偵字第四九五六號），本院潮州簡易庭認不得以簡易判決處刑，移送依通常程序
審判，本院判決如左：
     主  文
甲○○違反未辦理營利事業登記，不得經營電子遊戲場業之規定，處拘役拾日，如易
科罰金，以參佰元折算壹日，緩刑貳年。
     事  實
一、甲○○知未依規定辦理營利事業登記，不得經營電子遊戲場業，惟違反上開規定
    ，於八十九年七月一日，在屏東縣潮州鎮○○里○○路段其所經營之「永春釣魚
    場」內，擺設電子遊戲機幸運滿貫、滿貫大亨二台供不特定人打玩，嗣於同年八
    月七日下午四時許為警查獲。
二、案經屏東縣警察局潮州分局報請臺灣屏東地方法院檢察署檢察官偵查聲請簡易判
    決處刑，經本院潮州簡易庭移送本院適用通常訴訟程序審理。
     理  由
一、訊據被告甲○○坦承擺設上開機具營業之事實，惟稱其不知如此係犯法云云。經
    查，不得因不知法律而免除刑事責任，刑法第十六條前段定有明文，被告以前揭
    情詞置辯，要無可採。按電子遊戲場業管理條例第一條第一項開宗明義揭櫫：「
    為管理電子遊戲場業，並維護社會安寧、善良風俗、公共安全及國民身心健康，
    特制定本條例。」之立法意旨，同條例第四條、第五條、第六條、第七條、第八
    條、第九條、第十條、第十一條、第十二條、第十三條、第十四條等相關規定，
    在在顯示必須從事電子遊戲場之業者，在合乎法定條件之下，並經主管機關之許
    可為營利事業登記，才可經營電子遊戲場業。否則，如未合乎上述條件而經營電
    子遊戲場之業者，即在「未依本條例規定辦理營利事業登記者，不得經營電子遊
    藝場」禁止之列，即應依同條例第二十二條規定處罰。此亦經主管機關經濟部迭
    次函釋甚明（經﹙八九﹚商字第八九二一八一五八號函─所謂電子遊戲場業不以
    專營或主要營業為設置電子遊戲機為限；經﹙八九﹚商字第八九○○五五二一號
    函─騎樓、走道、寺廟、補習班等場所，自不得設置電子遊戲機營業；經﹙八九
    ﹚商字第八九二二三四○四號函─釣蝦場、檳榔攤擺設賭博性電動機，若屬電子
    遊戲場業管理條例第四條定義之電子遊戲機，則有該條例之適用。）。況且該罰
    則處罰之對象為「行為人」，即指實際違規經營該電子遊戲場業者，至於營業場
    所、設備之規模，該條例並未有明文設限。又同條例第十六條規定「非電子遊戲
    場業之其他營利事業，不得就其營業場所，供『他人』設置電子遊戲機營業」，
    顯見具有等質甚或較高違法性之「非電子遊戲場業之其他營利事業，未經許可『
    自行』設置電子遊戲機營業」，亦應不在容許之列，而同受該條例第十五條規範
    。雖有認本條例所謂「電子遊戲場業」係指「專營或主要營業為設置電子遊戲機
    供不特定人益智娛樂之營利事業，並具相當規模者」而言，小規模兼營電子遊戲
    機者，不包括在內。然該條例中，除第二十二條規定為行政刑罰外，實不能無視
    其餘規定，多屬電子遊戲機（場）、分級、事業登記..... 等行政規範及行政罰
    ，是採上開見解所持之理由，毋寧為從事經營電子遊戲場業之合法設立要件，非
    謂須具一定規模始為第十五條規範之列。再者，商業登記法第四條僅就小規模商
    業之免於依該法登記設其規定而已，並未否定小規模商業非屬「以營利為目的之
    事業」，此觀同法第二條就「商業」一詞之定義即明。況自社會實際現況以觀，
    電子遊戲機之零星擺設於各類營業場所、騎樓者，為數甚夥，其影響程度不亞於
    專營之電子遊戲機店，倘認此不在禁止之列，則本條例對於電子遊戲場出入人員
    、時間、標示、場所安全之管理，顯均成為具文，洵違前揭立法本意。是以不論
    非電子遊戲場業之其他營利事業之規模大小，或是否以擺設電子遊戲機供不特人
    打玩為其主要營業項目，均在該罰則規範之列。本件事證明確，犯行洵堪認定，
    應予依法論科。
二、核被告所為，係違反電子遊戲場業管理條例未辦理營利事業登記，不得經營電子
    遊戲場業之規定，應依同條例第二十二條規定論處。爰審酌被告素行、犯罪動機
    、手段、目的、情節、所生損害及犯後態度等一切情狀，量處如主文所示之刑，
    並諭知易科罰金之折算標準。又查被告前未曾受有期徒刑以上刑之宣告，有臺灣
    屏東地方法院檢察署刑案資料查註紀錄表及本院全國前案紀錄表可佐，其因一時
    失慮致罹刑章，經此教訓，當知謹慎，信無再犯之虞，本院認其所刑之宣告以暫
    不執行為適當，併宣告緩刑二年，以啟自新。
據上論斷，應依刑事訴訟法第四百五十二條、第二百九十九條第一項前段，電子遊戲
場業管理條例第二十二條，刑法第十一條前段、第四十一條、第七十四條第一款，罰
金罰鍰提高標準條例第二條，判決如主文。
本案經檢察官蔡榮龍到庭執行職務。
中      華      民      國      八十九    年    十二    月    二十八    日
                                      臺灣屏東地方法院刑事第二庭
                                           法  官 蔡憲德
右正本證明與原本無異。
對於本判決如有不服應於收受送達後十日內向本院提出上訴書狀上訴於台灣高等法院
高雄分院並按他造當事人之人數附具繕本。
                                           書記官 林鴻仁
中      華      民      國      八十九    年    十二    月    二十八    日
附錄本案論罪科刑法條
電子遊戲場業管理條例
第十五條：未依本條例規定辦理營利事業登記者，不得經營電子遊戲場業。
第二十二條：違反第十五條規定者，處行為人一年以下有期徒刑、拘役或科或併科新
台幣五十萬元以上二百五十萬元以下罰金。


司法院資訊處製作；財團法人民間司法改革基金會備份。
